最高法院刑事判決 
111年度台上字第4134號
上  訴  人  李忠志                    


選任辯護人  陳奕仲律師
上列上訴人因妨害性自主案件，不服臺灣高等法院中華民國111
年5月26日第二審判決（111年度侵上訴字第69號，起訴案號：臺
灣新北地方檢察署109年度偵字第10987號），提起上訴，本院判
決如下：
    主  文
上訴駁回。
    理  由 
一、按刑事訴訟法第377 條規定，上訴於第三審法院，非以判決
    違背法令為理由，不得為之。是提起第三審上訴，應以原判
    決違背法令為理由，係屬法定要件。如果上訴理由書狀並未
    依據卷內訴訟資料，具體指摘原判決不適用何種法則或如何
    適用不當，或所指摘原判決違法情事，顯與法律規定得為第
    三審上訴理由之違法情形，不相適合時，均應認其上訴為不
    合法律上之程式，予以駁回。本件原判決認定上訴人李忠志
    有其事實欄所載之妨害性自主犯行，因而維持第一審論上訴
    人犯強制性交罪，處有期徒刑3 年8 月之判決，駁回上訴人
    在第二審之上訴。已詳細敘述所憑之證據及取捨、認定之理
    由。且就上訴人否認有強制性交犯行等語，其辯詞不可採之
    理由，予以指駁。所為論斷，俱有卷存證據資料可資覆按，
    從形式上觀察，並無採證認事違背經驗法則、論理法則，亦
    無量刑職權之行使有濫用，或其他違背法令之情形。
二、上訴意旨乃謂：被害人即告訴人Ａ女（姓名詳卷）於偵、審
    中對於上訴人如何脫其衣褲及究竟有無以手指插入其陰道等
    情前後所言不一；又被害人既述及遭上訴人強力壓制性交，
    何以未能於其四肢發現傷痕。原審就此未予釐清說明，即認
    上訴人成立犯罪，自有判決理由不備之違法等語。
三、惟查：按證據取捨、其證明力之判斷及事實之認定，俱屬事
    實審法院自由判斷裁量的職權，此項自由判斷職權的行使，
    倘不違背客觀存在的經驗法則及論理法則，即無違法可指，
    觀諸刑事訴訟法第155 條第1 項規定意旨甚明，自難任憑己
    意，指摘為違法。又人類對於事物之觀察、認知及記憶，有
    其能力上之侷限性，絕無可能如攝錄影機般可對客觀上所發
    生或經歷之過程完整捕捉而具再現性。且衡情一般人對於過
    往事物之記憶，猶不免因時間等因素，而漸趨模糊甚至與其
    他經驗發生混淆，何況性侵被害人隻身處於個人性自主權遭
    受侵害之惶恐不安之情境，本難期待性侵被害人對於事實經
    過及現場情境均能完整掌握。故對於事實經過之枝節，因個
    人觀察遺漏或記憶模糊，造成供述略見不一或有所出入，毋
    寧乃性侵被害人供述證據之特質。只要被害人陳述遭妨害性
    自主犯罪之主要事實及基本情節，並無明顯矛盾或不合常理
    之處，復有各項補強證據可以交互參照、比對，即難任意指
    為違法。原判決基此而於理由貳、一、㈣、⒉、⑶至⑸內詳為說
    明如何認定被害人對於遭上訴人強制性交之過程，雖於偵、
    審中前後所述些許不符，惟考量性侵害犯罪發生過程之特殊
    性，及被害人對於上訴人違背其意願，將其強壓在床上，並
    強行脫去其衣褲，不顧其拒絕及掙扎，接續用力親吻其胸部
    、頸部，再先後以手指、陰莖插入其陰道等強制性交行為之
    主要事實及基本情節，於偵、審中所述前後一致。再佐以於
    被害人前揭部位採得與上訴人ＤＮＡ型別相符之鑑定書、有吻
    痕傷情之診斷書，及證人即被害人經紀人林○○、同事陳○○（
    以上2 人名字詳卷）證述被害人於案發後有哭泣及無助等情
    ，暨被害人事後曾有割腕自殺及出現「自責」、「司法恐懼
    」、「麻目」、「遺忘」等性侵害創傷反應之個案報告等以
    為補強，認被害人並無誣陷上訴人之可能。並敘明上訴人既
    未對被害人為手腳綑綁或毆打行為，故於被害人之四肢未驗
    得傷情，亦合情理。因而認定上訴人成立強制性交罪，經核
    俱與卷內證據資料相符，原判決採證認事並無違反經驗法則
    、論理法則，亦無任意推定犯罪事實、違背證據法則、判決
    理由不備之違誤。上訴意旨係就原判決已說明之事項及屬原
    審採證認事職權之適法行使，持憑己見，就相同證據資料而
    為不同之評價，且重為事實之爭執，與法律規定得為第三審
    上訴理由之違法情形，不相適合。其上訴不合法律上之程式
    ，應予駁回。   
據上論結，應依刑事訴訟法第395 條前段，判決如主文。
中　　華　　民　　國　　111 　年　　10　　月　　27　　日
                  刑事第四庭審判長法　官  林  立  華
                                  法　官  林  瑞  斌
                                  法　官  王  敏  慧
                                  法　官  李  麗  珠
                                  法　官  謝  靜  恒
本件正本證明與原本無異
                                  書記官
中　　華　　民　　國　　111 　年　　10　　月　　31　　日